【裁判字號】    89,上易,630
【裁判日期】    890517
【裁判案由】    傷害
【裁判全文】
臺灣高等法院高雄分院刑事判決                    八十九年度上易字第六三號
    上訴人  臺灣屏東地方法院檢察署檢察官
    上訴人
    即被告  甲○○
            乙○○○
    被  告  丁○○
            丙○○
右上訴人因傷害案件，不服臺灣屏東地方法院八十九年度易字第五號中華民國八十九
年三月七日第一審判決（起訴案號：臺灣屏東地方法院檢察署八十八年度偵字第六一
八三號），提起上訴，本院判決如左：
    主  文
原判決關於丁○○、丙○○部分撤銷。
丁○○、丙○○共同傷害人之身體，各處拘役伍拾伍日，如易科罰金，均以參佰元折
算壹日。均緩刑貳年。
其餘上訴駁回。
甲○○、乙○○○均緩刑貳年。
    事  實
丁○○、丙○○（二人均於民國七十五年間因誣告罪，經台灣屏東地方法院判決有期
徒刑一年，緩刑四年，於七十六年四月五日確定，緩刑期已滿未經撤銷）係兄弟關係
，於民國八十八年七月二日向臺灣屏東地方法院拍買得甲○○之弟陳茂昌所有屏東縣
長治鄉○○○段一之二五一號土地；因該地通往產業道路之通道，為隔鄰同段一之一
六二號土地之耕作人甲○○、乙○○○（原審誤載為陳張菊）夫婦用鐵絲網圍堵，丁○○和丙○○遂於八十八年八月二十日十四時許僱用挖土機司機、三輪車至該地，欲
將鐵絲網拆除，因而引發甲○○、乙○○○不滿，雙方當場發生爭執，雙方並各起共
同普通傷害犯意，進而互毆，丁○○先行出手推甲○○，丙○○嗣即攻擊甲○○，甲○○因受攻擊，心生氣憤立即衝上前欲向丁○○（原審誤載為陳清雲，特此更正）欲
加報復，甲○○與丙○○、丁○○因而互相推拉至鐵絲網處而發生互毆，乙○○○見
狀，即基於與其夫甲○○共同傷害之犯意聯絡，上前參與互毆，而由乙○○○抓住丙○○之頭髮，再由甲○○毆打丙○○並捏住其下體，丙○○不堪疼痛亦還手而再與甲○○、乙○○○二人互毆，雙方互毆結果，甲○○受有頭部外傷合併頂部多處撕裂傷
、乙○○○則受有頭部及面部挫傷之傷害、丙○○受有右前臂挫傷、頭部血腫及手腕
腫痛等傷害。案經甲○○、乙○○○及丙○○分別訴由台灣屏東地方法院檢察署檢察
官偵查起訴。
    理  由
一、訊據被告丁○○、丙○○、甲○○、乙○○○四人均矢口否認犯行，均辯稱：並
    未動手打人云云。惟查：
(一)、被告丁○○、丙○○兄弟上揭犯行，業據兼為告訴人之同案被告甲○○、乙○○○二人指述在卷，並有其二人之國仁醫院診斷證明書二紙及受傷相片八幀附於偵
    查卷可佐；再佐以丁○○坦認先行出手推擠甲○○，丙○○於偵查中亦自承於拉
    扯之間曾將甲○○推出，致使甲○○撞到鐵絲網而頭部流血受傷，及其兄丁○○
    於原審審理時所證述：「…但是他就衝過來要打我，我弟弟丙○○就過來擋他，
    把他推去鐵絲網那裡，之後二個就互相拉扯，甲○○就捏我弟弟的下體，乙○○○就過去抓我弟弟」（參見原審八十九年二月二十二日審判筆錄），並參酌被告
    丁○○、丙○○二人在現場出現係因於共同處理拆除甲○○、乙○○○所圍賭之
    鐵絲網原因，陳雲生與丙○○發生較嚴重肢體衝突時丁○○在場共見共聞，未見
    有勸阻之舉，則對於甲○○、乙○○○當場所受傷害結果，自難脫共同犯意聯絡
    行為分擔之情，被告丁○○、丙○○所辯顯係卸責之詞，不足採信。至被告丁○○、丙○○二人另辯稱甲○○、乙○○○夫婦之傷勢不知如何形成一節，按諸甲○○、乙○○○二人傷勢多處，程度均非輕有上開診斷書及照片可資憑認，其診
    斷書所載受傷日期均載與案發日同，豈有自傷而為誣指之理，況被告雙方案發時
    地確已生肢體突，則其間所生傷勢，與他方之攻擊有關，被告丁○○、丙○○二
    人此一辯詞尚無可採。丙○○、丁○○二人共同傷害犯行明確，已堪認定。
(二)、另被告甲○○及乙○○○上揭共同傷害犯行，業據兼為告訴人之同案被告丙○○
    及同案被告丁○○指述在卷，並有丙○○之屏東基督教醫院診斷證明書附於偵查
    卷可佐；再佐以證人林清水、陳松明二人證稱前述時地雙方確有發生爭執，且甲○○、乙○○○二人阻擋其等施工之態度很不好等語，堪見其二人有與丙○○互
    毆之強烈動機等情。是被告二人所辯顯係卸責之詞，不足採信，其二人傷害犯行
    ，事證均甚明確，足以認定。
二、核被告四人所為，均係犯刑法第二百七十七條第一項之普通傷害罪。按共同正犯
    之意思聯絡，不限於事前有所協議，其於行為當時，基於相互之認識，以共同犯
    罪之意思參與者，亦無礙於共同正犯之成立。被告甲○○與乙○○○間，及丁○○、丙○○二人間，分別就前開對他方之傷害行為，有對其中一人之攻擊行為互
    有認識，並互為利用，彼此間有犯意聯絡及行為分擔甚明，應分別論以共同正犯
    。被告丁○○、丙○○二人以一傷害行為，同時、地傷害甲○○、乙○○○二人
    ，係一行為侵害二法益而觸犯二罪名，為想像競合犯，應從一重處斷。被告甲○○、乙○○○二人部分犯罪事證已明，原審法院乃依據刑法第二十八條、第二百
    七十七條第一項、第五十五條、第四十一條、罰金罰鍰提高標準條例第一條前段
    、第二條規定規定，並審酌被告甲○○、乙○○○二人犯後否認犯行，態度不佳
    ，所致丙○○傷勢非重及其他一切情狀，各量處拘役五十日，並諭知以三百元折
    算一日之易科罰金折算標準，認事用法均無不合，量刑亦稱允妥，被告甲○○、
    乙○○○二人上訴意旨否認犯罪即無理由，此部分應予駁回。被告丁○○、丙○○二人犯罪證既明，原審法院對其二人論罪科刑固非無見，惟查被告陳清雲係此
    次傷害案件之事主，案發時在場，嗣又由其弟丙○○將甲○○架開，而發生拉扯
    互毆，被告丁○○見其弟丙○○與甲○○、乙○○○發生拉扯互毆，竟先行推甲○○於先，又容任其弟為攻擊傷害行為於後，顯有以其弟之傷害行為為自己行為
    之意思，是被告丁○○與其弟丙○○之實施行為，既係互相利用，則就傷害之結
    果，自應同負責任，原審法院竟認丁○○無罪，被告丙○○犯行係單獨犯之，均
    有未合，且被告丙○○傷害所致成甲○○、乙○○○二人受傷情節較重，原審量
    處與被告甲○○、乙○○○二人刑度相同亦有未妥。原審檢察官上訴意旨認丁○○確有犯罪並係與丙○○共同為之，而丙○○之量刑亦過輕等意旨，指摘原判決
    不當即有理由，爰由本院就其二人部分撤銷改判。審酌被告丁○○、丙○○二人
    共同致成甲○○、乙○○○二人受傷，且傷勢非輕，爰分別量處拘役五十五日，
    並均諭知如易科罰金之折算標準。被告丁○○、丙○○、甲○○、乙○○○均未
    曾受有期徒刑以上刑之宣告（丁○○、丙○○二人均於民國七十五年間因誣告罪
    ，經台灣屏東地方法院判決有期徒刑一年，緩刑四年，於七十六年四月五日確定
    ，緩刑期已滿未經撤銷，其刑之宣告失其效力即與未受刑之宣告同），有卷內前
    科表可查，經此偵序教訓，應知警惕諒無再犯之虞，本院認所宣告之刑，以暫不
    執行為適當，均併諭知緩刑二年，以勵自新。
據上論結，應依刑事訴訟法第三百六十八條、第三百六十九條第一項前段、第三百六
十四條、第二百九十九條第一項前段，刑法第二十八條、第二百七十七條第一項、第
五十五條、第四十一條、第七十四條第一款，罰金罰鍰提高標準條例第一條前段、第
二條，判決如主文。
本案經檢察官林炎昇到庭執行職務。
中      華      民      國    八十九    年      五      月     十七     日
                              臺灣高等法院高雄分院刑事第八庭
                                  審判長法官  郭雅美
                                        法官  莊飛宗
                                        法官  洪兆隆
右正本證明與原本無異。
不得上訴。
                                      書記官  葉淑華
中    華    民    國     八十九     年       五       月    十  九      日
附錄本判決論罪之法條：
刑法第二百七十七條
傷害人之身體或健康者，處三年以下有期徒刑、拘役或一千元以下罰金。
犯前項之罪因而致人於死者，處無期徒刑或七年以上有期徒刑，致重傷者，處三年以
上十年以下有期徒刑。
                                                                        Ｆ


司法院資訊處製作；財團法人民間司法改革基金會備份。
